【裁判字號】    90,訴緝,498
【裁判日期】    901016
【裁判案由】    偽造文書
【裁判全文】
臺灣臺中地方法院刑事判決                          九十年度訴緝字第四九八號
    公  訴  人  臺灣台中地方法院檢察署檢察官
    被      告  甲○○
右列被告因偽造文書案件，經檢察官提起公訴（八十七年度偵字第一五八一九號），
本院判決如左：
    主  文
甲○○行使偽造私文書，足以生損害於他人，處有期徒刑肆月，如易科罰金以佰元
折算壹日。緩刑參年。緩刑期內交付保護管束。
如附表所示之市內電話裝機申請表上偽造之「顏志宏」印文壹枚；與偽造之顏志宏印
章壹枚，均沒收。
    事  實
一、甲○○於民國（下同）八十六年五月間某日，至台中市○村路○段三００號銀河
    保齡球館，竟利用打保齡球休息之際，見該保齡球館保全人員顏志宏辦公之抽屜
    未上鎖，且無人看管，而又無旁人，有機可乘，竟基於意圖為自己不法所有之犯
    意，趁無人注意之際，擅自開啟該抽屜，而後竊取其內顏志宏所有之皮包一個（
    內有國民身分證、提款卡及郵政儲金簿各一份）。嗣後甲○○遂基於行使偽造私
    文書之犯意，隨於八十七年三月二十八日許，未經顏志宏之同意或授權，至台中
    市○○路某刻印店，委託不知情之不詳刻印店員代刻偽造「顏志宏」印章乙枚，
    藉以冒名申請中華電信股份有限公司市內電話市內電話門號使用。是於同年三月
    三十日，甲○○持上開顏志宏國民身份證及印章，前往中華電信股份有限公司台
    灣中區電信分公司北台中營運處（以下簡稱：中華電信公司）內，以顏志宏為用
    戶申請人，其為顏志宏之代理人身份，在如附表所示「市內電話裝機申請書」之
    私文書上用戶簽章欄內蓋用「顏志宏」之印文一枚，而偽造該私文書，並持該偽
    造之申請書交付予不知情之中華電信公司承辦人員，致使中華電信公司據以同意
    在甲○○位於台中市南屯區○○○○街六四五巷二十號三樓之十一住處，裝設電
    話號碼為（０四）0000000號之市內電話，以供其撥打使用，足以生損害
    於顏志宏及中華電信公司查核裝機用戶之正確性，與租用電話號碼通訊管理之正
    確性。
二、案經顏志宏訴由交通部電信總局函請臺灣臺中地方法院檢察署檢察官偵查起訴。
    理  由
一、訊據被告甲○○對其有於右揭時、地，持其竊取被害人顏志宏皮包內之國民身分
    證，並偽刻顏志宏印章，至中華電信公司持以申請（０四）0000000號市
    內電話乙情，坦承不諱；另被害人顏志宏於偵審中亦證述其未申請上開市內電話
    門號，附表所示申請書，非其載寫，此復有如附表所示之申請表在卷可稽（見偵
    查卷宗第二十一頁）。此外復據交通部電信總局於八十七年七月二十二日以電信
    警八七字第二六五號函敘甚明，並有該函函附被告、被害人顏志宏談話筆錄各一
    份在卷足憑。是被告以他人代理人之身份申辦中華電信市內電話門號，其所為難
    謂無不法所有之意圖。而依被告上揭電話裝機地、帳單寄送地址乙情，可見被告
    行使偽造電話申請書之目的，不在於取得免費使用電話通信之不法利益。是被告
    自白與事實相符，事證明確，其犯行洵堪認定，應依法論科。
二、按刑法第二百十條之偽造文書，以無制作權之人制作他人名義之文書為要件，苟
    無制作權之人未得他人之同意或授權，即以他人名義制作文書，足以生損害於公
    眾或他人，罪名即行成立；至真正名義人之事後追認，與其已成立之罪名，並無
    影響，自不能據為免責之主張（最高法院八十六年台上字第四六八四號裁判參照
    ）。查被告意圖為自己不法之所有，竊取被害人顏志宏所有之皮包（內有國民身
    分證等），其後在未經被害人授權委託，竟利用其竊得之被害人國民身份證，先
    偽刻被害人「顏志宏」之印章，進而假冒顏志宏代理人之名義，偽填市內電話裝
    機申請書，在如附表所示申請書上蓋用前開偽刻之「顏志宏」印章以偽造印文，
    並持以申請前開市內電話門號，核被告上揭所為係犯刑法第三百二十條第一項、
    第二百十條、第二百十六條之行使偽造私文書罪。至被告盜刻「顏志宏」印章及
    偽造「顏志宏」印文，均利用不知情之刻印店及中華電信公司業務員而為之，被
    告上開行為為間接正犯。再被告偽造印章及偽造印文為偽造私文書之階段行為；
    又偽造私文書進而行使，偽造之前行為應為行使之後行為所吸收，均不另論罪。
    又其偽造私文書後進而行使，其偽造之低度行為應為行使之高度行為所吸收，祇
    論以行使偽造文書罪。第按被告所犯行使偽造私文書、竊盜二罪間，有方法、結
    果之牽連關係，為牽連犯，應從一重以行使偽造私文書罪處斷。爰審酌被告竊取
    他人之身分證，竟持之申辦市內電話使用，足生損害於真正名義人及電訊公司，
    及其所用手段亦屬平和，所得不法利益非鉅，另審酌被告犯罪之手段、次數、所
    生之危害、所申設之電話可能供從事不法之行為，對社會治安有不確定性之危害
    及犯罪後之態度等一切情狀，量處如主文所示之刑，又被告行為後，刑法第四十
    一條易科罰金之標準已於九十年一月十日公布施行，於同年月十二日生效，比較
    新舊法，其易科罰金之標準，以新法較有利於被告，是行為人犯後法律已有變更
    ，依刑法第二條第一項前段之規定，應適用最有利於行為人之法律，併依修正後
    刑法第四十一條第一項前段之規定諭知易科罰金之折算標準。末查被告未曾受有
    期徒刑以上刑之宣告，此有臺灣高等法院被告全國前案紀錄表及臺灣台中地方法
    院檢察署刑案資料查註紀錄表各一紙在卷可稽，其因年輕識淺，短於思慮，致觸
    犯本案犯行，且犯後坦承犯行，頗具悔意，故依其人格及行為之特質觀之，對社
    會治安之危害，並非重大，其所犯本件之情節尚屬輕微，本院認被告歷此偵審程
    序，當能記取教訓，知所警惕而無再犯之虞，應予以相當之機會，俾利其改過自
    新，本院綜核各情認上開科刑之宣告，已足策其自新，所宣告之刑以暫不執行為
    適當，併諭知如主文所示之緩刑，以啟自新。惟為確實協助其有正確法律觀念，
    爰依刑法第九十三條第一項之規定併予宣告於緩刑期內付保護管束，俾由地方法
    院檢察署之觀護人提供各種有效且必要之協助，以真正避免再犯，並發揮附條件
    緩刑刑事政策立法意旨。
三、至如附表所示中華電信市內電話裝機申請書之「顏志宏」印文一枚；與顏志宏印
    章乙枚，雖未扣案，惟尚無證據證明已滅失，不問是否屬於被告所有，均應依刑
    法第二百十九條規定宣告沒收之。再被告所偽造之中華電信市內電話裝機申請書
    ，雖係供犯罪所用之物，惟已經被告向中華電信公司提出，持以行使申請電話門
    號，則該申請書（表）即屬中華電信公司所有，另顏志宏國民身份證及影本，亦
    非屬被告所有，爰不為沒收之諭知，併此敘明。
據上論斷，應依刑事訴訟法第二百九十九條第一項前段，刑法第二條第一項前段、第
二百十六條、第二百十條、第三百二十條第一項、第五十五條、第四十一條第一項前
段、第二百十九條第、第七十四條第一款、第九十三條第一項，罰金罰鍰提高標準條
例第一條前段、第二條，判決如主文。
中      華      民      國    九十      年      十      月     十六     日
                                      臺灣臺中地方法院刑事第六庭
                                          法  官    楊  熾  光
右正本證明與原本無異。
如不服本判決，應於送達後十日內向本院提出上訴狀 （須附繕本） ，上訴於台灣高等
法院台中分院。
                                          書記官
中      華      民      國    九十      年      十      月     十六     日
附錄論罪科刑法條
刑法第二百十條
偽造、變造私文書，足以生損害於公眾或他人者，處五年以下有期徒刑。
刑法第二百十六條
行使第二百十條至第二百十五條之文書者，依偽造、變造文書或登載不實事項或使登
載不實事項之規定處斷。
刑法第三百二十條第一項：
意圖為自己不法之所有或第三人不法之所有，而竊取他人之動產者，為竊盜罪，處五
年以下有期徒刑、拘役或五百元以下罰金。
附表：
┌──┬──────────┬─────────────┬───────┐
│編號│     申請時間       │     偽造之私文書         │ 偽造之署押   │
├──┼──────────┼─────────────┼───────┤
│一  │八十七年三月三十日  │中華電信市內電話裝機申請書│「顏志宏」一枚│
└──┴──────────┴─────────────┴───────┘


司法院資訊處製作；財團法人民間司法改革基金會備份。
